臺灣臺北地方法院刑事裁定
111年度聲判字第43號
聲  請  人
即  告訴人  吳寶玉
代  理  人  吳存富律師
            張立民律師
被      告  葉雅芬


            李佳怡



上列聲請人即告訴人因被告侵占等案件，不服臺灣高等檢察署檢
察長中華民國111年1月11日110年度上聲議字第4914號駁回再議
之處分（原不起訴處分案號：臺灣臺北地方檢察署109年度偵續
字第193號），聲請交付審判，本院裁定如下：
    主  文
聲請駁回。
    理  由
一、按告訴人不服上級法院檢察署檢察長或檢察總長認再議為無
    理由而駁回之處分者，得於接受處分書後10日內委任律師提
    出理由狀，向該管第一審法院聲請交付審判，刑事訴訟法第
    258條之1第1項定有明文。查本件聲請人即告訴人吳寶玉以
    被告葉雅芬、李佳怡涉犯搶奪、侵占罪嫌提出告訴，經臺灣
    臺北地方檢察署（下稱臺北地檢署）檢察官偵查後，以109
    年度偵續字第193號為不起訴處分，嗣聲請人聲請再議，經
    臺灣高等檢察署（下稱高檢署）檢察長認再議無理由，以11
    0年度上聲議字第4914號處分書駁回該聲請，並於民國111年
    1月28日送達聲請人（見高檢署110年度上聲議字第4914號卷
    第14頁之高檢署送達證書），此經本院調閱該案卷宗核實。
    嗣聲請人於同年2月7日委任律師為代理人向本院聲請交付審
    判，有其刑事委任狀及蓋有本院收狀戳章日期之刑事聲請交
    付審判狀可參（見本院卷第5頁、第11頁），經核本件聲請
    ，程序上係屬適法，合先敘明。
二、聲請交付審判意旨詳如附件刑事聲請交付審判狀所載。
三、按聲請人於不服上級檢察署之駁回處分者，得向法院聲請交
    付審判，其目的係為對於檢察官起訴裁量權之制衡，除貫徹
    檢察機關內部檢察一體之原則所含有之內部監督機制外，另
    宜有檢察機關以外之監督機制，由法院介入審查，提供聲請
    人多一層救濟途徑（刑事訴訟法第258條之1立法理由參照）
    。此時，法院僅就檢察官所為不起訴處分是否正確加以審查
    ，以防止檢察機關濫權。依此立法精神，法院於審查交付審
    判之聲請有無理由時，應以審酌聲請人所指摘不利被告之事
    證未經檢察機關詳為調查或斟酌，或不起訴處分書所載理由
    違背經驗法則、論理法則及證據法則為限，方符本條係為制
    衡檢察官起訴裁量權之意旨。按犯罪事實應依證據認定之，
    無證據不得認定犯罪事實，刑事訴訟法第154條第2項定有明
    文。又告訴人之告訴，係以使被告受刑事訴追為目的，是其
    陳述是否與事實相符，仍應調查其他證據以資審認，且認定
    不利於被告之事實，須依積極證據，苟積極證據不足為不利
    於被告事實之認定時，即應為有利於被告之認定。
四、本案被告葉雅芬、李佳怡固坦承有與聲請人發生肢體衝突之
    事實，惟均堅決否認有何搶奪、侵占犯行，被告葉雅芬辯稱
    ：當時聲請人把我的雙手反壓好幾次，我沒有搶或撿聲請人
    的錢等語，被告李佳怡辯稱：我是在現場勸架，我沒有拿或
    搶聲請人的錢，聲請人錢掉了，我把零錢、圍裙都給聲請人
    店裡的人等語。經查：
  ㈠於108年7月27日下午3時15分許，在臺北市○○區○○○路0段000
    巷00號1樓聲請人所經營之麵攤前，被告葉雅芬、李佳怡與
    聲請人發生肢體衝突，於肢體衝突過程中，聲請人繫於腰上
    之圍裙肩帶斷裂，且圍裙及其內金錢散落於地面等情，業據
    被告葉雅芬、李佳怡於偵訊時供述在卷（見108年度偵字第2
    2132號卷【下稱偵22132卷】第112至113頁），核與聲請人
    於警、偵訊時之證述內容及證人陳添燈、張明煥於檢察事務
    官詢問時之證述內容相符（見偵22132卷第16頁、第113頁、
    109年度偵續字第193號卷【下稱偵續卷】第307至308頁、第
    313至314頁），並有現場監視器錄影畫面擷圖、圍裙照片、
    檢察官勘驗筆錄在卷可證（見偵22132卷第29至33頁、第137
    頁），上揭事實，應堪認定。
  ㈡關於搶奪部分
    聲請意旨略以：於上開肢體衝突時，被告葉雅芬為搶奪而撕
    裂聲請人圍裙肩帶，並將圍裙拿在手上，但因聲請人要將圍
    裙搶回，被告葉雅芬將圍裙口袋向下並向聲請人方向拋去，
    圍裙及其內所裝之金錢及手機均被拋飛在地，但被告葉雅芬
    搶奪圍裙之行為既已完成，不因其後將圍裙拋回而有所變更
    云云，惟查：
  ⒈按刑法第325條第1項之搶奪罪，以意圖為自己或第三人不法
    之所有，而搶奪他人之動產為構成要件；此所稱之搶奪，指
    乘人不備或不及抗拒之際，以不法之腕力，將原在他人實力
    支配下之動產，予以公然掠取而移置於自己實力支配下之行
    為，又具備意圖為自己或第三人不法所有之主觀意思要件，
    必須於出手搶奪時即已存在，若搶奪當時，並無意圖為自己
    或第三人不法所有之意思，迨其後因其他原因拒不交還，除
    成立其他罪名外，尚不得遽以搶奪罪論處（最高法院89年度
    台上字第5976號判決意旨參照）。衡諸常情，於雙方發生肢
    體衝突過程中，因相互於他方身上角力拉扯，自可能造成他
    方身上衣物破損，且因拉扯之作用力，亦可能拉離他方身上
    衣物，並順勢短暫抓於自己手上，尚難以此遽認抓住他方衣
    物之人已符前揭說明所指客觀上之搶奪行為及主觀上為自己
    或第三人不法所有意圖。
  ⒉經查，被告葉雅芬雖於肢體衝突時，因拉扯聲請人，使聲請
    人腰上所繫圍裙肩帶破裂，並因此順勢短暫抓住該圍裙等情
    ，然如前說明，尚難據此逕認被告葉雅芬有何搶奪行為。又
    被告葉雅芬於抓住圍裙後，隨即將圍裙拋於他處，續與聲請
    人為肢體拉扯，此有現場監視器影像及其畫面擷圖在卷可證
    （見偵22132卷第31頁），顯見被告葉雅芬對該圍裙及其內
    物品、金錢均未有以實力支配之意思，否則被告葉雅芬自應
    於拿到圍裙後旋即離去，何以將圍裙隨意拋去，並續與聲請
    人肢體拉扯，是難認被告葉雅芬有何意圖為自己或第三人不
    法所有之主觀意思。本案除聲請人指述外，卷內無其他積極
    事證得以證明被告葉雅芬確有以意圖為自己或第三人不法之
    所有而搶奪聲請人圍裙，從而，原處分認定被告葉雅芬搶奪
    之犯罪嫌疑不足，並無不當，聲請人上開主張被告葉雅芬有
    搶奪犯行云云，實無可採。
  ㈢關於侵占部分
    聲請意旨略以：被告葉雅芬將聲請人圍裙外拋，致原本放於
    圍裙內之金錢散落滿地，被告李佳怡撿起散落於地之金錢後
    ，與被告葉雅芬一同逃離現場，被告葉雅芬、李佳怡共同侵
    占聲請人新臺幣（下同）1,000多元云云。惟查
  ⒈依檢察官勘驗筆錄記載：「根據現場監視器兩段影片勘驗，
    得知告訴人確有與被告2人發生爭執拉扯之情事，然僅見旁
    人幫忙撿錢，並未見被告2人有取走金錢一事」等語（見偵2
    2132卷第137頁），並經本院調閱偵查卷宗所附現場監視器
    影像核對屬實，是依卷內現場監視器影像，尚難認被告葉雅
    芬、李佳怡有共同侵占犯行。
  ⒉證人陳添燈於檢察事務官詢問時證述：我有看到被告葉雅芬
    、李佳怡彎腰，但有沒有拿錢走，我不知道，誰拿走多少錢
    ，我也不知道等語（見偵續卷第308頁），另證人張明煥於
    檢察事務官詢問時證述：我有看到比較胖的那個女生（按指
    被告李佳怡）撿錢，我有問撿錢的女生說，這錢是誰的，她
    說是她的等語（見偵續卷第314頁）。上開證人證詞固提及
    被告有彎腰及撿錢行為，然均未提及被告有將自聲請人圍裙
    散落於地之金錢撿拾後侵占入己乙事，難以遽認被告有聲請
    人所述侵占犯行。又依證人即本案承辦員警洪茂雄於偵查時
    證述：我於艋舺公園公共廁所找到被告葉雅芬、李佳怡時，
    被告李佳怡身上有50元、10元的零錢，總金額大約8、900元
    等語（見偵22132卷第131至132頁），可見於本案案發後，
    被告李佳怡身上金錢數額顯與聲請人所述遭侵占之金錢數額
    不同，則被告李佳怡是否有如聲請人所述侵占犯行，顯非無
    疑。卷內亦無其他積極事證得以證明被告葉雅芬、李佳怡確
    有聲請人上開所述侵占犯行，從而，原處分認定被告葉雅芬
    、李佳怡侵占之犯罪嫌疑不足，已詳敘理由，亦無不當，聲
    請人上開主張被告葉雅芬、李佳怡有共同侵占犯行云云，應
    不可採。
  ㈣聲請意旨所稱本案應釐清被告到現場及發生肢體衝突之原因
    ，偵查未詳加調查案情過程云云。惟依聲請人於警詢時指訴
    ：被告葉雅芬在店前潑我水，之後我出去抓住她的手，等被
    告李佳怡到場後，他們就一起打我等語（見偵22132卷第16
    頁），且確係聲請人衝出店外並拉住被告葉雅芬雙手後，隨
    即發生本案一連串之肢體衝突及拉扯、拋丟圍裙等事，此有
    現場監視器影像畫面擷圖可證（見偵22132卷第29至33頁）
    。上開本案被告到現場發生肢體衝突發生之狀態及原因，顯
    無從據以證明被告有搶奪、侵占犯行。
  ㈤聲請意旨另謂本案應對被告進行測謊鑑定云云。惟測謊鑑定
    意見於符合一定程序，雖非不得採為證據方法，然並非法定
    、必要之調查方式，縱未予測謊鑑定，亦難指其採證程序為
    違法。又交付審判制度並非偵查作為之延伸，法院就交付審
    判之案件，僅得依據卷內事證加以判斷，並無從另行蒐集或
    調查證據，是本院亦無從對被告為測謊鑑定。聲請人以本案
    應對被告為測謊鑑定為聲請理由云云，要難可採。
五、綜上所述，依卷內現有證據，尚難認被告葉雅芬、李佳怡有
    何之搶奪、侵占犯行，原處分所為證據取捨及事實認定之理
    由，並無違背經驗法則或論理法則之情事，揆諸前開規定，
    原處分以被告犯罪嫌疑不足為由，予以不起訴處分及駁回再
    議之聲請，經核認事用法，並無不當。聲請意旨猶執前詞以
    原不起訴處分及再議駁回處分已為論斷之事項，再為爭執、
    指摘，並求予交付審判，非有理由，應予駁回。
六、依刑事訴訟法第258條之3第2項前段，裁定如主文。  
中華民國111年6月28日
　　　　　　　　  刑事第七庭    審判長法　官  廖建傑   
　　　　　　　　　                    法  官  王星富
　　　　　　　　　                    法  官  吳旻靜
上正本證明與原本無異。
本裁定不得抗告。
                                      書記官  陳怡君
中　　華　　民　　國　　111 　年　　7 　　月　　1 　　日
附件：刑事聲請交付審判狀。